【裁判字號】    98,交抗,2863
【裁判日期】    981229
【裁判案由】    違反道路交通管理處罰條例
【裁判全文】
臺灣高等法院交通事件裁定            98年度交抗字第2861號
                                    98年度交抗字第2863號
抗  告  人
即受處分人  甲○○（原名鄭淑如.
上列抗告人因違反道路交通管理處罰條例案件，不服臺灣板橋地
方法院98年度交聲字第1835號、第1836號，中華民國98年9 月11
日裁定，提起抗告，本院裁定如下：
    主  文
抗告駁回。
    理    由
一、原處分意旨略以：受處分人甲○○所有之車牌號碼 GAS-918
    號重型機車，於民國（下同）97年11月23日14時40分許，行
    經臺北縣北新路、碧潭橋頭時，因分別有駕車行經有燈光號
    誌管制之交岔路口闖紅燈，及違反處罰條例之行為，不聽制
    止或拒絕停車接受稽查而逃逸之違規事實，經臺北縣政府警
    察局新店分局警員以北縣警交大字第CO0000000號、第CO000
    0000號舉發違反道路交通管理事件通知單（下稱舉發通知單
    ）逕行舉發。嗣經交通部公路總局臺北區監理所板橋監理站
    於98年6月18日以板監裁字第裁41-CO0000000號、第裁41-CO
    0000000 號違反道路交通管理事件裁決書，分別依道路交通
    管理處罰條例第53條第1項、第63條第1項第3 款及同條例第
    60條第1項之規定、第63條第1項第1 款，分別裁處罰鍰新臺
    幣（下同）1800元，並記違規點數3 點及罰鍰3000元，並記
    違規點數1點等語。
二、抗告意旨略以：抗告人事後返回現場查證後發現舉發員警當
    時實際站立之位置距離紅綠燈處約有150至200公尺，根本看
    不到紅綠燈，也看不到闖紅燈之機車，與員警於原審所證稱
    距離紅綠燈僅20公尺等語不符，且倘若員警確實站在距紅綠
    燈20公尺左右之位置，則所有機車騎士均能看見員警取締之
    位置，豈有可能還會違規闖紅燈？當時抗告人根本沒看見員
    警，只有在上斜坡時有聽到鳴笛聲，眾多車輛中也不知取締
    何人，哪來逃逸之事實？況抗告人之機車老舊，騎乘速度緩
    慢，員警怎可能查緝不到？又舉發當日駕駛人係穿著灰色衣
    服，並非舉發通知單上所載之咖啡色，本件員警之舉發顯然
    有誤，抗告人確無闖紅燈及逃逸之事實云云。
三、按汽車駕駛人，行經有燈光號誌管制之交岔路口闖紅燈者，
    處1800元以上5400元以下罰鍰；又汽車駕駛人，駕駛汽車有
    違反本條例之行為，經交通勤務警察或依法令執行交通稽查
    任務人員制止時，不聽制止或拒絕停車接受稽查而逃逸者，
    除按各該條規定處罰外，處新臺幣3000元以上6000元以下罰
    鍰；另汽車駕駛人有第60條第1 項、第53條之情形者，除依
    原條款處罰鍰外，並予各記違規點數1點、3點，道路交通管
    理處罰條例第53條第1項、第60條第1項、第63條第1項第1款
    、第3 款分別定有明文。再者，汽車駕駛人有不服指揮稽查
    而逃逸之情形，當場不能或不宜攔截製單舉發者，得對汽車
    所有人逕行舉發處罰，上開條例第7條之2第1項第4款亦有規
    定。
四、經查：
  (一)抗告人即受處分人甲○○不否認其所有之車牌號碼 GAS-918
    號重型機車，於97年11月23日14時40分許，有行經臺北縣北
    新路、碧潭橋頭之事實，惟辯稱並無上揭違規情事。然查，
    駕駛人騎乘抗告人所有之上開車輛於上開時、地闖紅燈及經
    警員鳴笛並以指揮棒示意停車受檢，駕駛人未停靠路邊，仍
    繼續駛離一節，已據證人即當時舉發本違規事件之臺北縣政
    府警察局新店分局警員邱家薪於原審到庭具結證稱：我於前
    揭時、地舉發車牌號碼GAS-918 號車輛之上開違規事實；當
    時我們是站在環河路上碧潭橋的機車引道內，看到駕駛人紅
    燈左轉，當時北新路是紅燈，駕駛人是從北新路左轉到環河
    路的機車引道，我們有鳴笛攔停，我記得駕駛人有跟我點頭
    還一直笑，然後就一直騎走；從我站的位置到駕駛人紅燈左
    轉的距離約20公尺，中間視線沒有限擋；我站在機車引道內
    ，沒有遮蔽物，而且機車引道只有1 輛汽車的寬度，旁邊有
    行人行走的槽畫線，我就站在那裡，可以看得很清楚；當時
    駕駛人是男性並不是在場的抗告人；我不太記得攔停本件違
    規時現場共有多少機車，但是當時現場還有其他機車是因光
    明街號誌燈綠燈時會有來車；因為我是用指揮棒指著違規人
    ，還有鳴笛，而且已經站到車道三分之一處，且駕駛人看著
    我一直點頭，所以我確定駕駛人知道我在攔停他等語明確（
    原審卷第17頁反面至19頁參照）；是證人邱家薪警員既已當
    庭證述舉發當時前揭路口並無障礙物加以遮蔽且視距良好，
    理當能完整目擊駕駛人騎乘抗告人所有之上開車輛在上開路
    口駕車行經有燈光號誌管制之交岔路口闖紅燈，及違反處罰
    條例之行為，不聽制止或拒絕停車接受稽查而逃逸之違規事
    實無疑。又證人邱家薪警員與抗告人間，不僅未有任何怨隙
    ，且係毫不相識之人，衡情應無設詞攀誣，或虛構違規事實
    以陷害抗告人之理。況警員執行公務時，本身即受有行政懲
    處責任之監督，且其到庭具結作證，更係以刑事責任擔保其
    證言之真實性，故證人邱家薪警員之上開證述內容，以及其
    所紀錄舉發之本件違規事實，應堪採信。又證人邱家薪於北
    縣警交大字第CO0000000 號舉發通知單之駕駛人（或行為人
    ）姓名欄上方另詳載「特徵：載乘客兩名，駕駛咖啡色外套
    50歲左右男子」等情，亦核與證人邱家薪前揭證述內容相符
    ，益徵證人邱家薪前揭所述並非子虛。
  (二)按違反燈光號誌之違規行為，其所需之舉證狀態稍縱即逝，
    除設有感應照相之路口外，事後無法還原現場狀態，若舉發
    員警到庭結證違規情節屬實，且提出支持舉發違規可憑信性
    之相關佐證，又查無設詞攀誣或舉發錯誤之事證，自堪據以
    認定違規情節應屬事實。況本件無任何證據足資證明執勤員
    警有何捏造事實違法取締之不法情事，則執勤員警本其維護
    交通秩序、安全職責所為之舉發，自應受到合法、正確之推
    定，本院自不得僅以證人為本件指示開單告發抗告人之員警
    而全盤抹煞其在訴訟上所具有之證人資格及其證言之證明力
    。且舉發員警已明確指證抗告人之違規事實，並無模稜兩可
    、模糊不明之情，尚難僅以抗告人辯稱舉發員警之舉發地點
    有誤、及憑空揣測當時舉發情節云云，而遽為抗告人有利之
    認定。至抗告人辯稱騎機車老舊，速度緩慢，豈有可能逃逸
    而無法查緝云云，然證人邱家薪警員於原審已證稱：當時抗
    告人之機車騎向機車引道上橋，因為抗告人之機車有載人抱
    小孩，我不敢拉他等語（見原審卷第18頁），足見當時確有
    道路交通管理處罰條例第7條之2第1項第4款汽車駕駛人不服
    指揮稽查而當場「不宜」攔截製單舉發之情，抗告人所辯，
    自不足採。此外，復有臺北縣政府警察局97年11月23日北縣
    警交大字第CO0000000號、第CO0000000號舉發通知單、交通
    部公路總局臺北區監理所板橋監理站98年6 月18日板監裁字
    第裁41-CO0000000號、第裁41-CO0000000號違反道路交通管
    理事件裁決書、臺北縣政府警察局新店分局98年1月14 日北
    縣警店交裁字第0980002269號函影本各1 紙在卷可稽，是抗
    告人甲○○所有之車牌號碼GAS-918號重型機車於前揭時、
    地，確有闖紅燈及不聽制止或拒絕停車接受稽查而逃逸之違
    規事實，均堪認定。
  (三)綜上所述，本件抗告人違規情節明確，原處分機關依道路交
    通管理處罰條例第53條第1項、第60條第1項、第63條第1 項
    第1款、第3款、違反道路交通管理事件一裁罰基準表之規定
    ，分別裁處抗告人罰鍰1800元、3000元，並各記違規點數 3
    點、1 點，核無違誤，原審法院據此駁回抗告人之聲明異議
    ，經核亦無不合。本件抗告人抗告意旨執前揭辯詞，指摘原
    裁定不當，尚難採信，其抗告核無理由，應予駁回。
據上論斷，應依道路交通管理處罰條例第89條，道路交通案件處
理辦法第26條，刑事訴訟法第412條，裁定如主文。
中    華    民    國    98    年    12    月    29    日
                  刑事第三庭審判長法  官   陳博志
                                  法  官   陳德民
                                  法  官   劉興浪
以上正本證明與原本無異。
不得再抗告。
                                  書記官   顧正榕
中    華    民    國    98    年    12    月    30    日


司法院資訊處製作；財團法人民間司法改革基金會備份。
